【裁判字號】    98,交易,83
【裁判日期】    990210
【裁判案由】    過失傷害
【裁判全文】
臺灣花蓮地方法院刑事判決              98年度交易字第83號
公  訴  人  臺灣花蓮地方法院檢察署檢察官
被      告  乙○○
上列被告因過失傷害案件，經檢察官提起公訴（98年度偵續字第
64號），本院判決如下：
    主  文
乙○○無罪。
    理  由
一、公訴意旨略以：被告乙○○於民國97年10月27日18時20分許
    ，駕駛車牌號碼 2597-TP號自用小客車，沿花蓮縣吉安鄉○
    道臺11線海岸路由西往東方向行駛，途經同路1.4 公里處時
    ，理應注意車輛行駛時，駕駛人應注意車前狀況，隨時採取
    必要之安全措施，而依當時情形，又無不能注意之情事，竟
    疏於注意，而不慎與告訴人甲○○騎乘之HX8-870 號輕機車
    發生擦撞，致告訴人人車倒地，受有右手撓骨骨折、左膝內
    側副韌帶破裂等傷害，因認被告涉犯刑法第284條第1項前段
    之過失傷害罪嫌等語。
二、按犯罪事實應依證據認定之，無證據不得認定犯罪事實，刑
    事訴訟法第154條第2項定有明文。次按認定犯罪事實所憑之
    證據，雖不以直接證據為限，間接證據亦包括在內；然而無
    論直接或間接證據，其為訴訟上之證明，須於通常一般之人
    均不致有所懷疑，而得確信其為真實之程度者，始得據為有
    罪之認定，倘其證明尚未達到此一程度，而有合理之懷疑存
    在時，事實審法院復已就其心證上理由予以闡述，敘明其如
    何無從為有罪之確信，因而為無罪之判決，尚不得任意指為
    違法；又認定不利於被告之事實，須依積極證據，苟積極證
    據不足為不利於被告事實之認定時，即應為有利於被告之認
    定，更不必有何有利之證據（最高法院76年台上字第4986號
    、30年上字第816號判例參照）。
三、公訴意旨認被告涉犯上揭罪嫌，無非以：(一)道路交通事故現
    場圖、道路交通事故調查報告表、(二)財團法人臺灣基督教門
    諾會醫院診斷證明書、(三)臺灣省車輛行車事故覆議鑑定委員
    會98年10月27日函、(四)告訴人之指訴、(五)被告供述等證據，
    為其主要論據。
四、訊據被告固不否認確實有與告訴人發生車禍碰撞，並致告訴
    人受傷之情，惟堅詞否認有何過失傷害之犯行，辯稱：係告
    訴人逆向行駛才會發生車禍，發生車禍後，伊未移動車輛等
    語。經查：
    (一)證人即告訴人於本院審理時到庭證稱：本案車禍發生前，
      伊從花蓮市區要家，伊係是沿花蓮縣吉安鄉○○路由東往
      西行駛，迨至車禍發生地點，伊行駛的車道路邊停著1 台
      工程車，該車佔據車道3分之2，所以伊車道距離雙黃線只
      剩下約1 台機車可以通過的寬度，伊當時還有下車查看，
      看說為什麼車子都不會動，後來有1 台腳踏車經過，伊就
      上車跟在腳踏車後面，往左前方起駛，剛起步沒多久，在
      工程車車尾尚未通過工程車時即發生碰撞。當時因為對向
      車道上有設置工程標誌，所以對向車道的車子也都停著，
      沒有辦法行駛，被告的車子是停在從伊這邊算起第3 台的
      位置，前面還有2 部車子停著。伊起步時，確定被告的車
      子是停著的，但沒有注意到被告的車子是否有越過雙黃線
      等語，經核已與被告所供當時伊車子係在行駛中，見證人
      逆向行駛而來，始發生本案車禍等語已屬截然有別。且依
      證人所證，被告當時並非在行駛中，則顯係證人自工程車
      後方往左前方行駛欲繞過工程車之際撞及被告車輛。再參
      諸卷附現場照片，被告車輛係在左前方車頭轉角處有遭撞
      擊之痕跡，然車輛則未踰越車禍現場之中央分向限制線（
      即雙黃線）。若如證人所言，被告車輛當時既係因道路施
      工而在其車道上停等，並非行駛之狀態，證人駕駛機車經
      過，撞及被告車輛，被告即難認有何任何違規之情形。再
      依本院於審理時命證人當庭依比例繪製之車禍現場圖顯示
      ，被告車輛前方尚停有2 部汽車，被告車輛距離工程車尾
      尚有一定距離，與證人所證述在工程車車尾即發生車禍亦
      有所不一。是以，上揭證人之指證，不僅與被告供述有別
      ，亦與其庭繪之現場有所出入，所證述之情節，亦難認被
      告有何違規之駕駛行為。
    (二)再者，本案經送往臺灣省花東區車輛行車事故鑑定委員會
      鑑定結果，亦認被告並無肇事因素，有該會98年7月24 日
      花東鑑字第0986101190號函附鑑定意見書附卷可稽。至臺
      灣省車輛行車事故鑑定委員會雖認因雙方各執一詞而未予
      覆議鑑定，惟認被告肇事有倒退可能等語，然經核卷內資
      料，並無任何證據可堪佐證被告肇事後有倒退之情形，已
      難堪憑採，況該鑑定意見亦僅認本案車禍發生地點應係接
      近中央分向限制線中心處。是以，被告是否確有跨越中央
      分向限制線之情形，亦非無疑。從而，綜合本院調查證據
      結果，本案被告是否確有檢察官所指之疏未注意車前狀況
      之過失行為，已非無疑，是本罪疑唯輕之法則，自應為被
      告有利之認定。
五、綜上所述，本案證人之證述不僅與被告之供述有別，亦與證
    人自行繪製之現場圖相互齟齬，難以證明被告有何違反交通
    規則之情節；再依卷附現場照片及其他卷內證據，亦無從認
    定被告有跨越雙黃線行駛或疏於注意車前狀況之情事。此外
    ，復查無其他積極證據，足認本案被告就車禍之發生確有過
    失之情形，依前揭說明，自應為被告無罪之諭知，以免冤抑
    。
據上論斷，應依刑事訴訟法第301條第1項前段，判決如主文。
本案經檢察官簡淑如到庭執行職務。
中    華    民    國    99    年    2     月    10    日
                  刑事第一庭    法  官  林恒祺
以上正本證明與原本無異。
如不服本判決應於收受送達後10日內向本院提出上訴書狀，並應
敘述具體理由。其未敘述上訴理由者，應於上訴期間屆滿後20日
內向本院補提理由書(均須按他造當事人之人數附繕本)「切勿逕
送上級法院」。告訴人或被害人如對於本判決不服者，應具備理
由請求檢察官上訴，其上訴期間之計算係以檢察官收受判決正本
之日期為準。
中    華    民    國    99    年    2     月    12    日
                                書記官

司法院資訊處製作；財團法人民間司法改革基金會備份。
